臺灣臺南地方法院民事判決　九十三年度訴字第一五○號
　　原　　　告　　甲　○
　　被　　　告　　台南區中小企業銀行股份有限公司佳里分公司
　　兼法定代理人　乙○○
　　被　　　告　　丙○○
　　共　　　同
　　訴訟代理人　　丁○○
右當事人間請求債務不履行損害賠償事件，經本院於民國九十三年六月十六日言詞辯
論終結，判決如左：
    主      文
原告之訴及假執行之聲請均駁回。
訴訟費用由原告負擔。
    事實及理由
一、原告主張：
（一）被告乙○○為被告台南區中小企業銀行佳里分行經理，被告丙○○為該分行催
      收人員，民國（下同）九十年六月間原告因積欠該分行若干款項，遲未清償，
      致其所有座落台南縣佳里鎮○○路二十九號房地（下稱系爭房地）為該分行聲
      請法院拍賣，被告乙○○、丙○○二人唯恐拍賣不著，致分行受有損害，乃向
      原告表示：如能清償強制執行之費用約新台幣（下同）十萬元，則願撤回系爭
      房地強制執行。原告不疑有他，遂賤價出售所有座落門牌號碼台南縣佳里鎮頂
      廓里八十三之一號三層樓房地以籌措款項，並於九十年六月十八日，存入十萬
      元至原告於中小企銀該分行所有之帳戶內，表示願意繳納執行費之意願，詎事
      後被告二人竟違反上開承諾，領走該十萬元，卻拒不撤銷強制執行。致系爭房
      地遭拍賣原告損失慘重。
（二）按「因可歸責於債務人之事由，致為不完全給付者，債權人得依關於給付遲延
      或給付不能之規定行使其權利。因不完全給付而生前項以外之損害者，債權人
      並得請求賠償」，為民法第二百二十七條所明定。查本件被告乙○○、丙○○
      與原告間協議，若原告繳納強制執行費用約十萬元，被告即撤銷系爭房地強制
      執行。詎原告已依約於九十年六月十八日匯入十萬元，惟被告乙○○、丙○○
      竟不依債之本旨履行聲請法院撤銷強制執行，致原告受有損害。雖被告二人矢
      口否認曾答應原告若繳納強制執行費用，則撤回強制執行乙事。惟按照常理判
      斷，若無此事，何以原告尚於強制執行之際而付款予銀行之理？且須匆匆忙忙
      賤賣其所有座落門牌號碼台南縣佳里鎮頂廓里八十三之一號之房地，而於九十
      年六月十八日當天收到定金十萬元後馬上匯入台南企銀佳里分行渠之帳號？顯
      然被告二人之辯解不足採信。從而原告依上開法條規定自得請求因債務不履行
      所生之損害。
（三）茲詳述金額如下：１、原告依約匯入渠所有之帳號十萬元，遭被告等提領，受
      有損失。２、原告為籌措上開十萬元，賤賣所有座落門牌台南縣佳里鎮頂廓里
      八十三之一號約十三坪，三層樓房，當時市價約一百二十萬，匆忙間只賣五十
      萬元，損失差額七十萬元。３、被告因未撤回強制執行（案號：台灣台南地方
      法院八十九年度執字第一六七四三號，土地坐落佳里鎮○里段二三六八之三地
      號，建物：二一一二建號，門牌號碼台南縣佳里鎮○○路二十九號），致該房
      地於第三拍以四百五十七萬八千元拍定。若被告等依約於第二拍時撤回，當時
      底價尚有五百四十七萬二千元，則原告損失差價八十九萬四千元。合計原告共
      損失一百六十九萬四千元。
（四）本件系爭不動產於九十年五月十五日第二次拍賣價格為五百四十七萬二千元，
      扣除土地增值稅一百二十萬元、訴訟費用八萬二千元，只剩下四百一十九萬元
      ，已遠低於銀行本身債權五百七十一萬五千元，雖有其他扣押物，但強制拍賣
      所得已無幾，如再繼續拍賣下去，銀行將損失更多，因此被告乙○○於原告至
      銀行時，主動向原告建議，清償執行費用八萬二千元後即撤回強制執行，係對
      銀行有利之判斷，而因原告有還款之誠意，始接受被告乙○○之建議，奮力出
      賣另一房屋，籌措款項。原告乃於九十年六月十八日下午二時三十分左右，至
      銀行經理室，在被告經理乙○○及被告行員黃勝毅之面前，填寫八萬二千元之
      取款條，然被告卻未依約撤回強制執行，致系爭房地於第三拍被拍賣。直至系
      爭房屋點交前夕，原告執行勤務之員警茅詳承陳訴，並遞交「訴願書」，由員
      警茅詳承陪同到銀行找被告乙○○，被告乙○○將卷宗取出，卻只見空白取款
      條，並遭被告黃勝毅盜蓋原告之印章，原有已填寫金額之取款條已不見。前述
      損失一百六十九萬四千元，與被告間確有因果關係，因原告將十萬元存入帳戶
      ，並非無故執意而為，係因兩造間有前揭約定，且原告有受損害之事實；原告
      另行出賣之房屋，確為原告所有，有房屋稅繳款書作為證明，且依經驗法則，
      不動產出賣除非有特殊低價，否則不可能迅速成交，故原告確受有市價與成交
      價間差額之損害﹔系爭遭強制執行拍賣之不動產，係原告賴以維生之營業場所
      ，原告確信其有第二拍底價五百四十七萬二千元之價值，故拼命想維護其存在
      ，尋求撤回第三次拍賣，因此二拍與三拍之差價八十九萬四千元是原告不該有
      之損失。
（五）綜上所陳，被告乙○○、丙○○因違反兩造間之約定，而未依債之本旨履行義
      務，致原告受有損害，自應負損害賠償之責。再依民法第一百八十八條規定被
      告台南區中小企業銀行股份有限公司佳里分公司（下稱台南企銀佳里分公司）
      應與被告乙○○、丙○○等人連帶負損害賠償責任。爰聲明：１、被告應連帶
      給付原告一百六十九萬四千元，及自起訴狀繕本送達翌日起，按年息百分之五
      計算之利息。
      ２、訴訟費用由被告連帶負擔。３、原告願供擔保，請准宣告假執行。
二、被告則以：
（一）按「當事人主張有利於己之事實者，就其事實有舉證之責任。」民事訴訟法第
      二百七十七條前段定有明文，原告指稱被告三人等允諾伊如能清償強制執行之
      費用約十萬元，則願撤回系爭房地強制執行乙事，被告均否認之，被告既未向
      原告達成任何承諾，即無違反承諾而造成原告之損害可言，原告主張伊曾與被
      告達成任何協議，自當善盡舉證之責。
（二）原告主張其損害金額達新台幣一百六十九萬四千元，與被告等三人毫無相當因
      果關係，茲分列於後：
１、就原告自行匯入伊所有之帳號十萬元遭被告等提領受有損失乙事：被告等三人並
    未與原告達成任何協議有如前述，且依原告自行提出之系爭房地拍賣分配表所揭
    ，原告於九十年六月十八日臨強制執行之際，尚欠被告銀行債務本金四百九十五
    萬元，及自八十八年十二月二十七日起之利息、違約金、訴訟費用等，依經驗法
    則，在債務人未確實提出清償計劃以前，債權人豈會僅為收取區區十萬元且與債
    務額差距太大而撤回已進行數月之強制執行程序呢？原告在未與被告等三人達成
    協議之情況下，仍執意於九十年六月十八日存入十萬元，則非被告等三人所能控
    制。又觀諸原告提出之存摺交易影本，原告確曾於九十年六月十八日存入十萬元
    ，惟九十年六月十八日起迄今僅有二筆行使「抵銷權」紀錄，並無任何「提款」
    紀錄，原告指稱被告等三人造成伊損害云云，姑不論是否如原告所指係被告等三
    人要求伊存款十萬元以撤銷強制執行，惟以該帳戶為係原告所有，原告自未受有
    損害，縱被告銀行於九十一年三月二十九日及同年十月十七日分別自被告帳戶行
    使抵銷權，乃是債權之合法行使，係原告不解抵銷權行使之意義，率爾遽認被告
    提領上開金額，容有誤會。
２、就原告匆忙間賤賣另筆不動產損失差額七十萬元之部份：若原告與第三人間就原
    告所有之另筆不動產成立買賣關係，既買賣相對人間就標的物及價金相互同意買
    賣契約即為成立，該買賣並非被告所脅，難認原告所指「匆忙間賤賣不動產」與
    被告間有何相當因果關係，縱有相當因果關係，其空言該不動產市價約值一百二
    十萬元，未為舉證，實難認為有理。退一步言，原告稱該買賣標的物坐落台南縣
    佳里鎮○○段地號三三Ｏ、二九九之二、二九九之十及其上未保存建物門牌號碼
　　台南縣佳里鎮頂廓里八十三之一號不動產，經查僅其中地號二九九之十為原告所
    有，且為本行假和押中，其他兩筆土地顯非原告所有，又未保存登記亦尚未提出
    其所有之證明，則又如何舉證其上開買賣為真實？既絕大部分不動產非屬原告所
    有，自無原告所稱之匆忙賤賣不動產造成損失差額七十萬元乙事。
３、被告未就系爭房屋撤回強制執行，致於第三拍以四百五十七萬八千元拍定，原告
    損失八十九萬四千元之部分：查原告主張被告等允諾伊撤回強制執行乙事之時點
    係於九十年六月十八日，顯在系爭房地九十年五月十五日第二次拍賣流標之後，
    而於九十年六月十九日第三次拍賣之前，縱被告同意撤回強制執行，應是撤回第
    三次拍賣才是，第二拍既已流標，當已無法撤回，是原告主張應無理由。又縱被
    告將第三拍撤回，惟第二拍底價五百四十七萬二千元既已流標，則不動產買賣成
    交價，斷取之於市場流通交易供需之機能，非被告等三人所能掌控，加以原告並
　　未能確切證明有人願以五百四十七萬二千元購買系爭不動產，實認原告指稱損失
　　差價八十九萬四千元與被告等三人有何相當因果關係。
（三）綜上所述，被告等三人實未與原告達成任何協議，且原告復未能證明其所謂之
      損害與被告間有何相當因果關係，其訴實難認有理，且本件經過緣由，原告前
      曾向地檢署控告被告，惟已獲不起訴處分，益證被告當無侵害其權利，為此呈
      請鈞院准予駁回原告之訴，以維權益。並聲明：１、原告之訴及假執行之聲請
      駁回。２、訴訟費用由原告負擔。３、如為不利於被告之判決，願供擔保，請
      准予免為假執行。
三、兩造不爭執之事實：
（一）原屬原告所有之系爭房地（坐落台南縣佳里鎮○里段二三六八之三號土地、建
      物建號二一一二號、門牌台南縣佳里鎮○○路二九號），因原告積欠借款未清
      償，被告台南企銀佳里分公司向本院聲請強制執行，經本院以八十九年度執字
      第一六七四三號執行，於九十年五月十五日以底價五百四十七萬二千元拍賣，
      無人投標而流標，復於同年六月十九日以底價四百三十七萬八千元進行三拍，
      經投標人出價高於底價而拍定。
（二）原告於九十年六月十八日將十萬元存入於被告於台南企銀佳里分公司之帳戶中
      ，經被告台南企銀佳里分公司分別於九十一年三月二十九日及同年十月十七日
      自原告帳戶行使抵銷權，分別抵銷十萬二千一百五十七元、六百一十五元。
四、得心證之理由：
（一）按「當事人主張有利於己之事實者，就其事實有舉證之責任」，民事訴訟法第
      二百七十七條前段定有明文。本件原告主張被告乙○○、丙○○與原告約定，
      原告如能清償本院八十九年度執字第一六七四三號強制執行之費用約十萬元，
      則願撤回系爭房地強制執行之事，被告均否認之，原告則必須就此項有利於己
      之主張負舉證之責任。
（二）原告雖主張，本件係因系爭房地之三拍底價過低，扣除土地增值稅及強制執行
      費用後不足以清償銀行之債權，被告乙○○因而向原告提議，由原告清償強制
      執行費用八萬二千元後，被告即撤回強制執行﹔原告因聽信被告之承諾，為籌
      措十萬元之款項，匆忙賤賣其所有門牌號碼台南縣佳里鎮頂廓里八十三之一號
      之未保存登記房屋，且於九十年六月十八日當天收到定金十萬元後立即匯入原
      告於台南企銀佳里分公司之帳戶，並於九十年六月十八日下午二時三十分左右
      ，至銀行經理室，在被告經理乙○○及被告行員黃勝毅之面前，填寫八萬二千
      元之取款條﹔然被告卻未依約撤回強制執行，致系爭房地於第三拍被拍定﹔依
      經驗法則，若非兩造間有前述約定，原告豈會在拍賣前匆忙賤賣其他房屋，並
      趕在拍賣前向被告清償十萬元？足證兩造間確有前揭約定等語。
（三）惟查，本件原告自認就其所主張與被告乙○○、丙○○間有前揭約定之事實，
      無法提出直接之證據（見本院卷第二十七頁、第六十五頁），僅能提出前述之
      事實作為間接證據，用以推論兩造間約定之存在。然查本件原告積欠被告台南
      企銀佳里分公司之借款不計利息及違約金，已達四百九十五萬元，被告台南企
      銀佳里分公司於八十九年八月七日具狀向本院聲請就原告所有之系爭房地為強
      制執行，本院定於於九十年五月十五日第二次拍賣，底價為五百四十七萬二千
      元，於同年六月十九日第三次拍賣之底價為四百三十七萬八千元，業經本院依
      職權調閱八十九年度執字第一六七四三號執行卷，核閱被告提出之強制執行聲
      請狀、分配表，及拍賣公告屬實。該第三次拍賣之底價雖僅為被告台南企銀佳
      里分公司對原告之債權額本金之百分之八十八（0000000/0000000=0.8844），
      若拍定後扣除土地增值稅及強制執行費用，確實不足清償被告之債權。然依常
      情判斷，本件既已進入強制執行程序，於確定債權有立即收回之可能，例如有
      其他買主願意提出較本院所定底價更高之價錢購買系爭房地，或是原告（債務
      人）提出具體之清償計劃，甚或提出相當之清償之前，被告（債權人）實無輕
      易撤回強制執行之理。原告所主張被告承諾於原告僅清償與債權額四百九十五
      萬元相距甚遠之強制執行費用十萬元，被告即願意撤回強制執行一節，與常情
      實不相符。而原告既積欠被告台南企銀佳里分公司借款，於其財產遭強制執行
      之際，圖極力清償以避免財產遭拍賣，亦屬人之常情，因此原告所主張出賣其
      所有另筆房屋，並將所獲得之訂金十萬元存入其於被告銀行之帳戶內之事，甚
      或填寫取款條交與被告等等，縱然屬實，亦僅能證明原告有清償之事實，尚難
      據以推論兩造間確有前揭之約定。
（四）綜上所述，原告既未能證明其與被告乙○○、丙○○間確有前揭約定，原告主
      張因被告乙○○、丙○○未能依債之本旨履行致其受有損害，應依民法關於債
      務不履行之規定負損害賠償責任，以及被告台南企銀佳里分公司應依民法第一
      百八十八條之規定負連帶賠償責任，於法不符，為無理由，應予駁回。原告請
      求願供擔保請准宣告假執行，因其訴為無理由駁回，則假執行之聲請亦失所附
      麗，應併予駁回。
五、本件待證事實已臻明確，兩造其餘之其餘攻擊防禦方法及舉證，於判決結果不生
    影響，爰不一一詳為論述，附此敘明。
六、據上論結，本件原告之訴為無理由，依民事訴訟法第七十八條，判決如主文。
中　　　華　　　民　　　國　　九十三　　年　　　六　　　月　　三十　　　日
　　　　　　　　　　　　　　　臺灣臺南地方法院民事第二庭
~B法　　　官　高如宜
右為正本係照原本作成
如對本判決上訴，須於判決送達後廿日內向本院提出上訴狀
中　　　華　　　民　　　國　　九十三　　年　　　六　　　月　　三十　　　日
~B法院書記官　陳美虹
